【裁判字號】    89,訴,650
【裁判日期】    900320
【裁判案由】    搶奪
【裁判全文】
臺灣桃園地方法院刑事判決                          八十九年度訴字第六五號
    公  訴  人  臺灣桃園地方法院檢察署檢察官
    被      告  丙○○
右列被告因搶奪案件，經檢察官提起公訴（八十九年度偵字第五九八四號），本院判
決如左：
    主    文
丙○○無罪。
    理    由
一、公訴意旨略以：被告丙○○意圖為自己不法之所有，於民國八十八年八月三十一
    日，駕駛車牌號碼ＪＦ—九０九二號自用小客車搭載甲○○，前往桃園縣中壢市
    ○○街六十七號告訴人乙○○家中向游某謊稱要載告訴人道桃園縣大溪鎮購買行
    動電話，將告訴人誘騙至桃園縣大溪鎮○○路○段三五巷十九號前，被告趁游某
    不備，在車上搶奪告訴人所有門號為0000000000號之手機一隻，於得
    手後離去，因認被告涉有刑法第三百二十五條第一項搶奪罪嫌云云。
二、訊據被告丙○○矢口否認有搶奪犯行，辯稱：其係案發前幾天，告訴人將該門號
    0000000000號門號之手機交給伊使用，手機含門號卡、充電器、電池
    全套的，伊並未搶奪告訴人之手機等語。按刑法第三百二十五條第一項搶奪罪之
    所謂搶奪，係乘人不備或不及抗拒之際，以不法腕力，公然掠取他人動產，置於
    自己實力支配下之行為，即行為人係以反乎被害人之意思，使物移轉由其自己占
    有，而剝奪被害人之占有，此其所以與非反乎被害人之意思，本即占有他人之物
    ，未侵害被害人占有，而僅單純侵害他人所有權之侵占罪，及基於被害人有瑕疵
    之意思而取得物之占有之詐欺罪不同。要言之，搶奪罪以趁人不備掠取動產為要
    件，是行為人之所以取得動產之占有，須出於其施以不法腕力所致，而非由於被
    害人之交付，固然所謂搶奪之不法腕力，未如強盜罪須施以強暴、脅迫、藥劑、
    催眠、或其他類似之使人不能抗拒之方法為限，惟仍須係以反乎被害人意思之方
    法，始足當之。(1)查被告於上開時地將其案發前幾天向告訴人所借行動電話在其
    所駕之車上返還與告訴人後，嗣又向甲○○借行動電話撥打，因陳某未帶行動電
    話，再向告訴人借用上開行動電話一節，業據告訴人乙○○陳述及證人甲○○即
    與被告、告訴人一同乘坐被告所駕車輛前往桃園縣大溪鎮之人證述綦詳。(2)被告
    、告訴人及甲○○到達案發地點後，丁○○另駕駛一部汽車，到達該處，即下車
    與被告、甲○○交談後，要告訴人到其車上，被告與甲○○即先行離去，告訴人
    到丁○○車上後不久，即遭丁○○以剪刀刺傷，丁○○並未看到被告搶奪告訴人
    手機一節，亦據告訴人於本院八十九年度訴字第七二七號妨害自由案中陳述及證
    人丁○○於本院審理時證述明確。(3)依告訴人於本院審理時稱，案發當時丁○○
    到案發現場叫伊下車前，伊曾問被告「你不是要還我手機，幹嘛又跟我拿走。」
    等語，參以被告駕駛汽車所坐位置與告訴人係坐係後座右方，衡情顯難趁告訴人
    不備，施以不法之腕力為之，況如前所述，丁○○叫告訴人下車到其車上，係告
    訴人自己到丁○○車上非出於強暴脅迫為之，丁○○此部分妨害自由犯行亦經本
    院前開八十九年度訴字第七二七號妨害自由案判決無罪確定在案。苟若被告係搶
    奪告訴人之手機，當立即發生激烈爭執，而非到丁○○車上因故為繆某所刺傷後
    ，始具狀提出搶奪告訴。是縱如告訴人所指被告確有不法所有之意圖，趁告訴人
    不備，持有該電話，然其持有電話離開案發地點之前，該電話本已移轉於被告占
    有使用中，且被告之持有該電話，並非出於被告以任何違背告訴人意思之方法所
    致，即非被告施以於任何不法腕力所致，況如告訴人前揭「你不是要還我手機，
    幹嘛又跟我拿走。」等語，顯見告訴人當時亦認為被告非係基於搶奪之意思而取
    走並持有該行動電話。(4)綜合上情以觀，揆諸前揭說明，被告所為，顯與搶奪罪
    係以違背告訴人意思之方法取得占之構成要件有別，自難以搶奪罪相繩。此外，
    復查無其他積極證據足證被告確有公訴人所指之搶奪犯行，自屬不能證明被告犯
    罪，應諭知被告無罪之判決。
據上論斷，應依刑事訴訟法第三百零一條第一項前段，判決如主文。
本案經檢察官鄭重文到庭執行職務。
中      華      民      國    九十      年      三      月     二十     日
                                臺灣桃園地方法院刑事第六庭
                                      法  官   黃永定
右正本證明與原本無異。
如不服本判決，應於判決送達後十日內向本院提出上訴狀( 應附繕本 )，上訴於
臺灣高等法院。
                                      書記官   陳月桂
中        華        民        國     九十     年    三    月    二十  日


司法院資訊處製作；財團法人民間司法改革基金會備份。
